臺灣高等法院臺中分院刑事裁定　　　　 96年度毒抗字第597號
抗　告　人　臺灣彰化地方法院檢察署檢察官
被　　　告　甲○○
上列抗告人因被告毒品危害防制條例案件（臺灣彰化地方法院檢
察署96年度毒偵字第2059、2555號），聲請對被告觀察勒戒（臺
灣彰化地方法院檢察署96 年度聲觀字第229號），不服臺灣彰化
地方法院中華民國96年6月25日第一審裁定（96年度毒聲字第312
號），提起抗告，本院裁定如下：
    主  文
抗告駁回。
    理  由
一、本件抗告意旨如附件抗告書所載。
二、按：施用第一、二級毒品為犯罪行為，毒品危害防制條例第
    十條定有處罰明文。故施用第一、二級毒品者，依前揭規定
    本應科以刑罰。惟基於刑事政策，對合於一定條件之施用者
    ，則依同條例第二十條、第二十三條之規定，施以觀察、勒
    戒及強制戒治之保安處分。而毒品危害防制條例於民國九十
    二年七月九日修正公布，自九十三年一月九日施行，其中第
    二十條、第二十三條將施用毒品之刑事處遇程序，區分為「
    初犯」及「五年內再犯」、「五年後再犯」。依其立法理由
    之說明：「初犯」，經觀察、勒戒或強制戒治後，應為不起
    訴處分或不付審理之裁定；經觀察、勒戒或強制戒治執行完
    畢釋放後，「五年內再犯」者，因其再犯率甚高，原實施之
    觀察、勒戒及強制戒治既已無法收其實效，爰依法追訴或裁
    定交付審理。至於經觀察、勒戒或強制戒治執行完畢釋放後
    ，「五年後再犯」者，前所實施之觀察、勒戒或強制戒治已
    足以遮斷其施用毒品之毒癮，為期自新及協助其斷除毒癮，
    仍適用「初犯」規定，先經觀察、勒戒或強制戒治之程序。
    從而依修正後之規定，僅限於「初犯」及「五年後再犯」二
    種情形，始應先經觀察、勒戒或強制戒治程序。倘被告於五
    年內已再犯，經依法追訴處罰，縱其第三次（或第三次以上
    ）再度施用毒品之時間，在初犯經觀察、勒戒或強制戒治執
    行完畢釋放五年以後，已不合於「五年後再犯」之規定，且
    因已於「五年內再犯」，顯見其再犯率甚高，原實施觀察、
    勒戒或強制戒治，已無法收其實效，即應依該條例第十條處
    罰。至第三次（或第三次以上）施用毒品之時間，是否宜有
    期間限制？以多久為適宜？則分屬刑事政策、專門醫學之範
    圍，非審判機關所能決定，有待循立法途徑解決（最高法院
    九十五年度第七次刑事庭會議決議參照）。
三、經查：
  (一)查本件被告前因施用毒品案件，經原審法院以87年毒聲字第
    393號裁定送勒戒處所觀察、勒戒後， 認無繼續施用毒品之
    傾向， 由臺灣彰化地方法院檢察署檢察官於87年7月30日，
    以87年偵字第5601、6256號為不起訴處分確定。 復於5年內
    之88年間因施用毒品案件，經原審法院以88年毒聲字第4097
    號裁定送勒戒處所觀察、勒戒，又該施用毒品案件，並經原
    審法院以89年訴字第324號判決判處應執行有期徒刑3年確定
    ，強制戒治部分於91年3月10日執行完畢出監。 再於90、91
    年間因施用毒品案件，分別經原審法院以90年度易緝字第76
    號判決判處有期徒刑6月確定， 及經臺灣臺中地方法院以91
    年訴字第1457號判決判處有期徒刑10月確定，嗣經裁定定其
    應執行之刑為有期徒刑1年2月確定， 並於95年4月15日保護
    管束期滿執行完畢之事實，有臺灣高等法院被告前案紀錄表
    1份在卷可憑。
  (二)抗告意旨以被告前揭第二案之執行完畢釋放時間（91年3月1
    0）為基礎，計算被告至本件再次施用毒品之時間（96年4月
    24日）已逾五年，認合乎「五年後再犯」之規定，應對被告
    觀察、勒戒，抗告意旨顯未以被告前揭第一案係屬被告施用
    毒品之「初犯」所致。而被告本件於96年4月24日，施用第1
    級毒品海洛因、第2級毒品甲基安非他命 ，雖係在其初次受
    觀察、勒戒執行完畢釋放後五年後所為，然被告既曾於初次
    觀察、勒戒執行完畢釋放後五年內，再因施用毒品犯行而經
    觀察、勒戒並強制戒治，暨受徒刑之宣告並執行完畢，業如
    前述，揆諸上揭最高法院決議意旨，被告前經實施觀察勒戒
    之處分，顯不足以遮斷其施用毒品之毒癮，無法收其實效，
    自非屬「五年後再犯」之情形。至第三次（或第三次以上）
    施用毒品之時間，是否宜有期間限制？以多久為適宜？則分
    屬刑事政策、專門醫學之範圍，非審判機關所能決定，有待
    循立法途徑解決，亦見前述。
  (三)本件聲請人即台灣彰化地方法院檢察署檢察官對於被告施用
    第1、2級毒品犯行，如認其有犯罪嫌疑，即應依毒品危害防
    制條例第10條第1、2項項規定追訴，乃前竟依同條例第20條
    第3項、1項規定聲請原審法院對被告裁定送觀察、勒戒，應
    有未合，原審自屬無從准許。從而，原審裁定駁回抗告人於
    原審法院對被告為觀察、勒戒之聲請，應無不合。抗告人之
    抗告為無理由，應予駁回。
四、據上論斷，應依刑事訴訟法第四百十二條，裁定如主文。
中　　華　　民　　國　　96　　年　　8 　　月　　1 　　日
 　　　　　 刑事第四庭    審判長法　官  洪  耀  宗
                                法　官　陳  欣  安
                                法　官　江  德  千
上列正本證明與原本無異。
如不服本裁定，應於裁定送達後五日內向本院提出抗告狀。
                                書記官  吳  麗  琴
中　　華　　民　　國　　96　　年　　8 　　月　　1 　　日
